臺灣桃園地方法院行政訴訟判決　
110年度交更一字第8號
原      告  曾莉葳  


被      告  桃園市政府交通事件裁決處
                      設桃園市○○區○○路00號7~8樓
代  表  人  張丞邦    住同上
訴訟代理人  黃一鳴律師
上列當事人間交通裁決事件，原告不服被告所為如附表所示之裁
決，提起行政訴訟，經本院109年度交字第225號判決後，被告提
起上訴，經臺北高等行政法院109年度交上字第382號判決發回本
院更為審理，本院判決如下：
    主  文
一、原告之訴駁回。
二、第一審訴訟費用新臺幣參佰元及發回前上訴審訴訟費用新臺
    幣柒佰伍拾元均應由原告負擔。
三、原告應給付被告新臺幣柒佰伍拾元。
    事實及理由
壹、程序方面：
    本件係因原告不服被告所為道路交通管理處罰條例（下稱處
    罰條例）第8 條之裁決而提起撤銷訴訟，依行政訴訟法第23
    7 條之1 ，應適用交通裁決事件訴訟程序。本件因卷證資料
    已經明確，本院依行政訴訟法第237 條之7 規定，不經言詞
    辯論，直接裁判。
貳、實體方面：                                  
一、事實概要：
　　原告於109年1月22日9時51至53分許，騎乘車牌號碼000－000
    號普通重型機車（下稱系爭機車），行經附表所示之違規地
    點時，為桃園市政府警察局平鎮分局（下稱舉發機關）警員
    認原告有附表所示等違規，遂逕行舉發並填製如附表所示之
    舉發違反道路交通管理事件通知單（下稱附表所示之舉發通
    知單），記載應到案日期均為109年3月7日前，並移送被告
    處理。嗣原告於109年2月20日到案陳述不服舉發，經被告函
    請舉發機關協助查明事實後，認原告確有如附表所示等違規
    ，即於109年6月18日填製附表編號1-1及編號2至5等所示之
    裁決書（下稱附表所示之處分），爰依道路交通管理處罰條
    例（下稱處罰條例）第31條第6項、第42條、第45條第1項第
    12款、第53條第1項、第2項、第60條第1項及違反道路交通
    管理事件統一裁罰基準及處理細則（下稱裁罰基準及處理細
    則）等規定，裁處原告「罰鍰新臺幣（下同）10,500元」及
    其他如附表編號2至5所示之處分。原告不服，於是提起本件
    行政訴訟。嗣被告因上開附表所示編號1-1裁決書之處罰主
    文誤植，漏寫「吊扣駕駛執照6個月」部分，爰於109年8月1
    2日另掣開附表編號1-2所示之裁決書，裁處原告「罰鍰新臺
    幣（下同）10,500元、吊扣駕駛執照6個月」，並另行寄予
    原告。嗣經本院109年度交字第225號判決(下稱本院前審判
    決)認被告於109年8月12日所掣開附表編號1-2所示之裁決書
    中所追列之吊扣駕照處分，違反行政訴訟法第237條之4第2
    項第1款但書不得更為不利益處分之規定，以本院前審判決
    撤銷該吊扣駕照處分，並駁回原告其餘之訴。被告於其不利
    部分(即原判決撤銷吊扣駕照部分)不服，提起上訴(至原判
    決駁回原告其餘之訴部分，因原告未上訴而告確定)，經臺
    北高等行政法院109年度交上字第382號判決：本院前審判決
    除確定部分外廢棄，發回本院更為審理。　　
二、原告起訴主張及聲明：
（一）主張要旨：原告本人為女性，並非男性，且實際駕駛人為
      許煥祥，故違規駕駛非本人。
（二）聲明：撤銷原處分。
三、被告答辯及聲明：
（一）答辯要旨：
    ⒈引用處罰條例第4條第2項、第7條之2第1項第4款、第31條
      第6項、第42條、第45條第1項第12款、第53條第1項、第2
      項、第60條第1項、第63條第1項第1款、第3款、道路交通
      安全規則（下稱道安規則）第88條第2項、第91條第1項第
      1款、第6款、第98條第1項第5款、第102條第1項第1款、
      道路交通標誌標線號誌設置規則（下稱設置規則）第149
      條第1項第1款第3目、第167條第1項前段、第206條第1項
      第5款第1目等相關交通法規之條文（詳卷附答辯狀）。
    ⒉按處罰條例第60條第1 項規定之處罰要件，非僅著重於「
      逃逸」之行為，尚需合致其前提要件即「經公務員制止違
      規行為，不聽制止」或「拒絕停車接受稽查」之要件，方
      得成立本條之處罰規定，考其立法理由，係為有效遏阻違
      規被稽查取締者，不聽從執法者之制止而加速逃逸之行為
      。又所謂「交通違規不服稽查取締」，依內政部警政署70
      年7 月13日警署交字第19418 號函釋，認為「道路交通管
      理處罰條例第60條，所謂對交通違規不服稽查取締之事實
      認定，須經攔停稽查而有下列情事之一者：一、拒絕查驗
      駕照、行照或其他足資稽查之文件者。二、拒絕停靠路邊
      接受稽查者。三、以消極行為不服從稽查者。四、經以警
      報器、喊話器呼叫靠邊停車而不靠邊停車接受稽查取締或
      逃逸者。」，顯知違反下列情事：一、須經攔停稽查；二
      、有前揭四種情形，始該當之。
    ⒊舉發機關109年3月13日平警分交字第1090006560號函文表
      示略以：「…查本分局員警於109年1月22日9時51分執行勤
      務時在平鎮區民族路、忠孝路口見902－DLR號車駕駛人安
      全帽帶鬆脫未繫，員警當場攔查制止時該車拒絕停車接受
      稽查；據舉發員警陳述，902－DLR號車駕駛人未依規定戴
      安全帽違規事實明確，員警以明顯手勢示意該車靠邊受檢
      ，惟該車不予理會逕行離去，復於平鎮區民族路、忠孝路
      口紅燈右轉及未依規定使用方向燈，又於平鎮區民族路10
      5號對面變換車道未使用方向燈，再於平鎮區民族路與廣
      東路口對面任意跨越兩條車道行駛，後於平鎮區民族路與
      環南路口闖紅燈直行離去，902－DLR號車違規事實明確，
      員警爰依道路交通管理處罰條例第31條第6項、第60條第1
      項、第53條第2項、第42條、第45條第1項第12款及第53條
      第1項分別舉發，尚無違誤…」等語。
    ⒋復依採證光碟影片內容可知，於影片時間9時51分35秒許，
      員警因駕駛人安全帽帶鬆脫而告知駕駛人停車受檢，駕駛
      人未停車並迅速駛離，於9時51分59秒至9時52分1秒許，
      駕駛人紅燈右轉且未依規定使用方向燈，於9時52分3秒許
      ，員警鳴笛而駕駛人仍未停車受檢且變換車道未使用方向
      燈，又於9時52分10秒許，闖紅燈直行離去。綜上所述，
      系爭車輛違規事實明確，被告依法裁罰應無不當。
    ⒌原告不爭執違規事實，僅主張違規駕駛並非本人等語。惟
      被告已以109年3月19日桃交裁申字第1090024063號函文通
      知原告，但原告仍未依處罰條例第85條第1項、第4項等規
      定辦理歸責，是被告依法裁處，並無違誤。
    ⒍綜上所述，系爭車輛駕駛因有「機車駕駛人未依規定戴安
      全帽、違反處罰條例之行為，拒絕停車接受稽查而逃逸」
      、「駕車型經有燈光號誌管制之交岔路口紅燈右轉行為、
      機車駕駛人未依規定使用方向燈」、「汽車駕駛人未依規
      定使用方向燈」、「任意跨越兩條車道行駛」、「駕車型
      經有燈光號誌管制之交岔路口闖紅燈」等情，已該當處罰
      條例第31條第6項、第42條、第45條第1項第12款、第53條
      第1項、第2項及第60條第1項等規定之要件。是被告依法
      裁處，應無違誤，原告之訴為無理由，判決如聲明所載。
（二）聲明：駁回原告之訴。
四、爭點：本件被告因原告有「違反處罰條例之行為，拒絕停  
    車接受稽查而逃逸」之違規，除以原本附表編號1-1所示之
    裁決書，裁處原告罰鍰10,500元外，再以附表編號1-2所示
    之裁決書，加上「吊扣駕駛執照6個月」之處分裁處原告，
    有無違誤？
五、本院之判斷：
（一）前提事實：
      原告於109年1月22日9時51至53分許，騎乘系爭機車行經
      附表所示之違規地點時，為舉發機關警員認原告有附表所
      示等違規之情，此有舉發機關110年5月21日109年3月13日
      平警分交字第1090006560號函文（見本院卷第58頁）、原
      告行車路線圖（見本院卷第63頁反面）、行車記錄器錄影
      畫面擷取照片（見本院卷第64至74頁）、違規採證光碟（
      見本院卷第76頁）、附表所示之舉發通知單（見本院卷第
      94至98頁）、機車車籍查詢（見本院卷第100頁）、交通
      違規案件陳述書（見本院卷第101頁）等資料各1 份在卷
      可憑。而本件因被告僅就前審判決（即本院109年度交字
      第225號判決）主文中關於「撤銷吊扣駕駛執照6個月」之
      部分，提起上訴，且原告對違規事實部分亦未爭執而提起
      上訴，是就附表所示原告之違規事實部分，應已確定，不
      得爭執。
（二）本件被告因原告有「違反處罰條例之行為，拒絕停  車接
      受稽查而逃逸」之違規，除以原本附表編號1-1所示之裁
      決書，裁處原告罰鍰10,500元外，再以附表編號1-2所示
      之裁決書，加上「吊扣駕駛執照6個月」之處分裁處原告
      ，並無違誤：
    ⒈按「汽車駕駛人，駕駛汽車有違反本條例之行為，經交通
      勤務警察或依法令執行交通稽查任務人員制止時，不聽制
      止或拒絕停車接受稽查而逃逸者，除按各該條規定處罰外
      ，處新臺幣10,000元以上30,000元以下罰鍰，並吊扣其駕
      駛執照6個月；汽車駕駛人於5年內違反本項規定2次以上
      者，處新臺幣30,000元罰鍰，並吊扣其駕駛執照1年」，
      處罰條例第60條第1項定有明文。可見若汽車駕駛人有違
      反處罰條例之行為，經交通勤務警察制止時，不聽制止或
      拒絕停車接受稽查而逃逸者，除其違反處罰條例之行為應
      按各條規定處罰外，就其逃逸行為，裁決機關除應處以10
      ,000元至30,000元之罰鍰外，並應裁處汽車駕駛人吊扣其
      駕駛執照6個月。
　　⒉又所謂可分之行政處分，係指行政處分在其對象或內容等
      方面得分成數個部分，且各部分亦具獨立行政處分之性質
      ，其間不存在著不可分離之關係，而對外以一個行政處分
      之形式表現。而構成可分行政處分之部分，若單獨作成一
      行政處分時，即為所謂的「部分行政處分」。由此顯示出
      ，行政處分作成之決定，並非必然包括全部行政法關係之
      實質內容。依上開處罰條例第60條第1項之規定，裁處機
      關對於拒絕接受稽查而逃逸之汽車駕駛人，本應予以裁處
      罰鍰及吊扣駕駛執照6個月，二者於性質上同屬於裁決機
      關對違反秩序行為之裁罰性行政處分，此有司法院釋字第
      418號解釋理由書可資參照，是裁決機關於此種行政處分
      原可分別作成二個處分，惟因構成要件相同或基於程序經
      濟起見，而多以一個行政處分之外形對外表示，然二者本
      各自具有獨立行政處分之性質，其間並無存在著不可分離
      之關係，是裁決機關如各自以部分行政處分為之，即就同
      一個違規事實分別為罰鍰、吊扣駕駛執照之二個行政處分
      ，並無不可。故汽車駕駛人因拒絕接受稽查而逃逸之違規
      行為，依處罰條例第60條第1項前段之規定，本應裁處罰
      鍰，並吊扣駕駛執照6個月，而罰鍰與吊扣駕照乃係不同
      種類之行政罰，有其不同的規制內容，本可各自獨立存在
      。再者，重新審查係原處分機關就原裁決進行事後自我省
      察的訴訟程序，本件被告針對原告因拒絕接受稽查而逃逸
      之違規行為，原以附表編號1-1所示之裁決書裁罰原告10,
      000元，因漏未裁處吊扣駕駛執照6個月，以附表編號1-2
      所示之裁決書，增列裁處原告吊扣駕照6個月之處分，是
      第一次作成吊扣駕照處分，且與罰鍰處分各自獨立，本質
      上不是針對罰鍰處分的自行撤銷或變更，並無行政訴訟法
      第237條之4第2項第1款但書「不得為更不利益處分」規定
      之適用餘地。
　　⒊經查，本件因被告僅就前審判決主文中關於「撤銷吊扣駕
      駛執照6個月」之部分，提起上訴，而原告對違規事實部
      分並未爭執而提起上訴，是就附表所示原告之違規事實部
      分，均已確定，已如前述。又按「（第1項）行政法院應
      依職權調查事實關係，不受當事人主張之拘束。（第2項
      ）審判長應注意使當事人得為事實上及法律上適當完全之
      辯論。（第3項）審判長應向當事人發問或告知，令其陳
      述事實、聲明證據，或為其他必要之聲明及陳述；其所聲
      明或陳述有不明瞭或不完足者，應令其敘明或補充之」，
      行政訴訟法第125條第1項、第2項、第3項分別定有明文，
      是行政法院在審理案件時應盡闡明義務，其闡明內容包括
      事實之闡明及法律之闡明，使當事人盡主張事實及聲明之
      能事，以符合行政訴訟法第125條規定之本旨。經查，本
      件原告於本院111年1月24日行言詞辯論程序時已表示略以
      ：我又不是駕駛人，我要連附表編號1-2即被告109年8月1
      2日桃交裁罰字第58－DB0000000號裁決書中增列裁處原告
      吊扣駕照6個月之部分，也要聲請撤銷，吊扣執照我沒辦
      法接受等語（見本院卷第21頁反面），是依上開原告所述
      ，原告就附表編號1-2裁決書中所示「吊扣駕駛執照6個月
      」之處分，亦為起訴請求撤銷訴訟之標的無誤。
　　⒋綜上所述，本件原告確有「違反處罰條例之行為，拒絕停
      車接受稽查而逃逸」之違規行為，已詳如前述，且原告係
      於應到案期限內到案聽後裁決，又依裁罰基準表規定：「
      機車」、「汽車駕駛人，駕駛汽車有違反本條例之行為，
      經交通勤務警察或依法令執行交通稽查任務人員制止時，
      不聽制止或拒絕停車接受稽查而逃逸」，於期限內繳納或
      到案聽候裁決者，裁處罰鍰10,000元、吊扣駕駛執照6個
      月。是本件被告依處罰條例第60條第1項、裁罰基準及處
      理細則及裁罰基準表等規定，以附表編號1-2所示之處分
      裁罰原告10,000元之罰鍰，並吊扣駕駛執照6 個月，經核
      即屬於法有據，該等處分並無違誤。故原告訴請撤銷原處
      分為無理由，應予駁回。
（三）本件判決基礎已臻明確，兩造其餘之攻擊防禦方法及訴訟
      資料經本院審酌後，核與判決結果不生影響，無一一論述
      之必要，附此敘明。
六、本件第一審裁判費為裁判費300元及發回前上訴審裁判費750
    元，均應由原告負擔，爰確定第一審訴訟費用額如主文第2
    、3項所示。
七、據上論結，本件原告之訴無理由，依政訴訟法第237條之8  
    第1項、第98條第1項前段等規定，判決如主文。
中　　華　　民　　國　　111 　年　　1 　　月　　27　　日
　　　　　　　　　行政訴訟庭　法　官　黃漢權
附表：
 編號 違規舉發通知單    裁決書 違規時間地點    違規事實    處罰主文   1-1 109年1月22日桃警局交字第DB0000000號（109年3月7日前） 109年6月18日桃交裁罰字第58－DB0000000號 110年1月22日9時51分許，在桃園市平鎮區民族路與忠孝路口 一、機車駕駛人未依規定戴安全帽。 二、違反處罰條例之行為，拒絕停車接受稽查而逃逸。 罰鍰10500元   1-2 109年1月22日桃警局交字第DB0000000號（109年3月7日前） 109年8月12日桃交裁罰字第58－DB0000000號 110年1月22日9時51分許，在桃園市平鎮區民族路與忠孝路口 一、機車駕駛人未依規定戴安全帽。 二、違反處罰條例之行為，拒絕停車接受稽查而逃逸。 罰鍰10500元、吊扣駕駛執照6個月   2 109年1月22日桃警局交字第DB0000000號（109年3月7日前） 109年6月18日桃交裁罰字第58－DB0000000號 110年1月22日9時51分許，在桃園市平鎮區民族路與忠孝路口 一、駕車行經有燈光號誌管制之交岔路口紅燈右轉行為。 二、汽車駕駛人未依規定使用方向燈。 罰鍰1800元，並記違規點數3點   3 109年1月22日桃警局交字第DB0000000號（109年3月7日前） 109年6月18日桃交裁罰字第58－DB0000000號 110年1月22日9時52分許，在桃園市○鎮區○○路000號對面 汽車駕駛人未依規定使用方向燈 罰鍰1200元   4 109年1月22日桃警局交字第DB0000000號（109年3月7日前）  109年6月18日桃交裁罰字第58－DB0000000號  110年1月22日9時52分許，在桃園市平鎮區民族路與廣東路口對面 任意跨越兩條車道行駛 罰鍰600元，並記違規點數1點   5 109年1月22日桃警局交字第DB0000000號（109年3月7日前） 109年6月18日桃交裁罰字第58－DB0000000號 110年1月22日9時53分許，在桃園市平鎮區民族路與環南路口 駕駛行經有燈光號誌管制之交岔路口闖紅燈 罰鍰1800元，並記違規點數3點 
上為正本係照原本作成。
如不服本判決，應於判決送達後20日內，向本院提出上訴狀並表
明上訴理由（原判決所違背之法令及其具體內容或依訴訟資料可
認為原判決有違背法令之具體事實），其未載明上訴理由者，應
於提出上訴後20日內向本院補提理由書（上訴狀及上訴理由書均
須按他造人數附繕本，如未按期補提上訴理由書，則逕予駁回上
訴）。 
中　　華　　民　　國　　111 　年　　2 　　月　　7 　　日
                              書記官  蕭竣升